臺灣花蓮地方法院民事判決　九十年度訴字第二九七號
　　原　　　告
　　即反訴被告　甲○○
　　即反訴原告　乙○○
右當事人間請求損害賠償事件，本院判決如左：
    主      文
被告應給付原告新臺幣貳拾玖萬元。
原告其餘之訴駁回。
反訴被告（即原告）應給付反訴原告（即被告）新臺幣參萬貳仟伍佰元，及自民國九
十年八月二十二日起至清償日止，按年利率百分之五計算之利息。
反訴原告（即被告）其餘之訴駁回。
本訴訴訟費用由被告負擔十分之三，餘由原告負擔；反訴訴訟費用由反訴被告（即原
告）負擔二分之一，餘由反訴原告（即被告）負擔。
    事      實
甲、原告方面：
  一、聲明：
      （一）本訴部分：求為判決被告應給付原告新臺幣（下同）八十八萬元。
      （二）反訴部分：求為判決駁回反訴原告之訴。
  二、陳述：
    （一）緣於民國九十年二月二十四日，兩造於花蓮縣縣道一九三線道路十九公里
          處發生車禍，係因被告由支線道高速欲橫越幹道，而未依規定暫停讓幹道
          車先行所致，此經臺灣花蓮地方法院檢察署檢察官對原告為不起訴處分在
          案，為此提起本件訴訟請求被告賠償原告所受之損害。
    （二）本件車禍發生，致原告受有下列損害：
          １、修理費：車子修理費用三十八萬元，原告尚未給付給修車廠。
          ２、折舊費：三十萬元。
          ３、精神慰撫金：車禍之後，原告本身沒有受傷，只是在處理的過程中，
              原告受到被告的精神壓迫。整個訴訟進行一年多，原告身心受損，故
              請求精神慰撫金二十萬元。
    （三）原告所駕駛之汽車係貸款權利車，即原告向借貸款項占有汽車之人給付二
          十萬的車款，而修車花費二十五萬元，原告總共支付四十五萬元，如果車
          主要贖回該車的話，車主需給付原告車款二十萬元，原告即應無條件將車
          歸還予車主，而修車的費用由原告吸收，這段期間由原告無償使用該車。
          車禍發生後，原告才知道該車係贓車，這部分花蓮分局軒轅派出所業已製
          作筆錄。
    （四）對於責任鑑定的結果，覆議鑑定認為被告為肇事主因，原告為肇事次因，
          故認為原告僅負三成的肇事責任，而被告應負七成之肇事責任。
    （五）同意修車費用由兩造依肇事比例給付修車費用予證人徐榮春。
  三、證據：提出臺灣花蓮地方法院檢察署檢察官九十年度偵字第一六六一號不起訴
      處分書、統貫汽車修理廠估價單、花蓮縣吉安鄉調解委員會通知書及臺灣省車
      輛行車事故覆議鑑定委員會覆議意見書影本各乙份為證。
乙、被告方面：
  一、聲明：
    （一）本訴部分：求為判決駁回原告之訴。
    （二）反訴部分：求為判決反訴被告應給付反訴原告六萬五千元，及自訴狀繕本
          送達翌日起至清償日止，按年利率百分之五計算之利息。
  二、陳述：
    （一）被告於九十年二月二十四日下午七時許，駕駛車號ＴＡ─九八七八號小客
          車沿花蓮縣吉安鄉縣公路附近無路名道路（即往文化村道路）由
          西往東方向行駛，途經該路十九公里交叉路口時，於越過海濱大道一半時
          ，遭原告酒後駕駛車號Ｂ五─五五七五號自小客車高速行駛撞及尾部，致
          被告之右側車身損毀，車上乘客唐家臻受傷，雖台灣省花東區車輛行車事
          故鑑定委員會鑑定為雙方過失，惟事發之時，被告已越過海濱大道一半，
          詎原告未注意車前狀況於駛近交叉路口未減速慢行，且酒後酒精濃度達每
          公升０點四二毫克，竟仍高速行駛，故本件車禍之主因在於原告，且原告
          所駕駛之該車係贓車，而對於原告所述貸款權利車乙事無意見，並同意由
          兩造依肇事比例給付修車費用予證人徐榮春。
　　（二）反訴原告因反訴被告之重大過失，致反訴原告所駕駛之該車因遭其撞及尾
          部而毀損無法使用，乃向監理機關申請報廢，並由回收廠商收回，故請求
          反訴被告賠償車損六萬五千元。
  三、證據：提出台灣省花蓮區車輛行車事故鑑定委員會鑑定意見書、聲請覆議狀、
      報廢異動登記書、報廢車回收單影本各乙份為證。
丙、本院依職權函閱臺灣花蓮地方法院檢察署九十年度偵字第一六六一號卷宗、函調
    臺灣省車輛行車事故鑑定委員會府覆議字第九０一五八五號覆議意見書、函請花
    蓮縣汽車商業同業公會及花蓮縣汽車保養商業同業公會鑑定。
    理      由
一、按訴狀送達後，原告不得將原訴變更或追加他訴。但有下列各款情形之一者，不
    在此限︰「一、被告同意者。二、請求之基礎事實同一者。三、擴張或減縮應受
    判決事項之聲明者。四、因情事變更而以他項聲明代最初之聲明者。五、該訴訟
    標的對於數人必須合一確定時，追加其原非當事人之人為當事人者。六、訴訟進
    行中，於某法律關係之成立與否有爭執，而其裁判應以該法律關係為據，並求對
    於被告確定其法律關係之判決者。七、不甚礙被告之防禦及訴訟之終結者」，民
    事訴訟法第二百五十六條第一項定有明文。查本件原告於起訴狀送達對造後，將
    訴之聲明「被告應給付原告新臺幣一百零六萬九千元」部分減縮為「被告應給付
    原告新臺幣八十八萬元」；而反訴原告亦於訴狀送達對造後，將訴之聲明「反訴
    被告應給付反訴原告新臺幣一百二十一萬元」部分，縮減為「反訴被告應給付反
    訴原告新臺幣六萬五千元」，揆諸前開但書第三款規定，均應予准許，先予敘明
    。
二、本件原告起訴主張：緣於九十年二月二十四日十九時許，與被告在花蓮縣縣道一
    九三線道路（即海濱大道）十九公里處，因被告由支線道高速橫越幹道，而未依
    規定暫停讓幹道車先行，致發生車禍，並認其僅負三成之責任，而被告應負七成
    之責任，請求被告賠償原告因本件車禍所造成之損害，包含修車費三十八萬元、
    折舊費三十萬元及精神損害賠償之慰撫金二十萬元，共計八十八萬元，為此提請
    本訴請求被告賠償等語；而被告則以原告酒後駕車，且於交叉路口未減速慢行肇
    致本件車禍之發生，認被告僅負三成之過失責任，而原告負七成之過失責任，並
    提起反訴，請求原告即反訴被告賠償被告即反訴原告因本件車禍所造成之汽車損
    害即六萬五千元及其法定遲延利息等語。
三、經查，原告於九十年二月二十四日飲酒後，於當日十九時許，駕駛車號Ｂ五─五
    五七五號自用小客車，沿花蓮縣縣道一九三線（即海濱大道）道路由南往北方向
    行駛，行經該路十九公里處，限速六十公里以下，設有閃光黃燈號誌之交叉路口
    時，適有被告駕駛車號ＴＡ─九八七八號自用小客車沿不知名道路由西往東方向
    行駛，途經該不知名道路與海濱大道交叉路口設有閃光紅燈號誌，兩車於海濱大
    道北上車道處發生車禍，肇致兩車受損之事實，業據本院依職權調閱臺灣花蓮地
    方法院檢察署九十年度偵字第一六六一號卷查證內附道路交通事故調查報告表及
    照片八幀屬實，又原告所駕駛之該車因本件車禍受損，並且修車費用共計三十八
    萬元，而被告所駕駛之該車亦因本件車禍受損而報廢等情，業據證人徐春榮結證
    屬實，並有統貫汽車修理廠估價單、報廢異動登記書及報廢車回收單在卷可稽，
    且為兩造所不爭執，洵堪認定。而就本件車禍過失責任誰屬，兩造雖有爭執，惟
    核諸上開調查報告表所附之現場圖及照片，被告所行經之路口為閃光紅燈，原告
    所行經之路口係閃光黃燈，原告為幹道車有道路優先使用權，然被告駕車業已通
    過路口中心到該線道北上車道處，遭原告之車頭撞及其右後車門，致被告車頭轉
    向，而原告亦因未及踩煞車，留有因撞及後之輪痕十七點八公尺，足見原告車速
    相當快，並未減速慢行。按閃光黃燈表示「警告」，車輛應減速接近，注意安全
    ，小心通過；閃光紅燈表示「停車再開」，車輛應減速接近，先停止於交岔路口
    前，讓幹道車優先通行後認為安全時，方得續行，道路交通標誌標線號誌設置規
    則第二百十一條第一項第一、二款分別定有明文。又按汽車行駛時，駕駛人應注
    意車前狀況，並隨時作必要之安全措施；汽車行駛至交岔路口，其行進應遵守燈
    光號誌；汽車駕駛人有飲用酒類後其吐氣所含酒精濃度超過每公升○‧二五毫克
    以上者，不得駕車，道路交通安全規則第九十四條第三項、第一百零二條第一項
    第一款及第一百十四條第二款分別定有明文。本件兩車行經上開交叉路口時，原
    告雖為幹道車，有道路優先使用權，但該路口為閃光黃燈號誌，應減速慢行，是
    原告應為限速六十公里以下減速行駛，惟原告顯為超速行駛，並且於飲用酒後其
    吐氣所含酒精濃度達每公升零點四二毫克仍為駕車，而被告未先停止於交叉路口
    ，讓原告車優先通行後認為安全時，始繼續前進，故雙方均有違上開規定，兩車
    之駕駛人均有過失。再者，被告駕車業已通過路口中心線，應有優先通過之路權
    ，而原告未減速慢行，隨時作必要之安全措施即煞車之準備，故雙方均負同等之
    過失責任。本件車禍經送台灣省花東區車輛行車事故鑑定委員會鑑定結果亦認兩
    者同為肇事原因，有該鑑定意見書在卷可參，而臺灣省汽車肇事覆議鑑定委員會
    則認被告為肇事主因，原告則為肇事次因，然依前所述，本件車禍係因被告未停
    車禮讓幹道車先行，但其駕車業已通過路口中心處，原告則應讓被告先行通過，
    惟因原告超速行駛致不及煞避而肇事，故該覆議意見書殊難逕予採信。是以，原
    告及被告均主張他造負三成之過失責任，不足採信。
四、（一）按因故意或過失，不法侵害他人之權利者，負損害賠償責任；又不法毀損
          他之物者，應向被害人賠償其物因毀損所減少之價額，民法第一百八十四
          條第一項及第一百九十六條分別定有明文。
    （二）本訴部分：被告駕車不慎，致原告所駕駛之該車受損，已如前述，則原告
          請求被告負損害賠償責任，自應准許。以下就其請求項目分述如下：
　　　１、修車費用部分：原告因本件交通事故，致其小客車毀損，修理費用共計三
          十八萬元，雖其尚未支付，但業經訴外人即修車廠負責人徐春榮同意將權
          利轉讓予原告（詳見本院九十一年八月二十八日言詞辯論筆錄），並據其
          提出修理廠估價單據為證，且為被告所不爭，應堪信為真實，是此請求為
          有理由，應予准許。
　　　２、折舊費用部分：該車經本件車禍後，其交易價格在車禍前後之差額為六十
          八萬元乙事，業經花蓮縣汽車保養商業同業公會函在卷可參，並為被告所
          不爭執，堪予認定。然原告僅請求折舊費三十萬元，但又因原告自述該車
          係貸款權利車，由其花費二十萬元購得使用權利，並支出修理費用二十五
          萬元，當車主以二十萬元回贖時，原告需無條件反還該車等情，此為被告
          所不爭執，洵堪認定。是原告就該車價值之實際損害僅為二十萬元，故原
          告僅得請求二十萬元之折舊費用，超過部分，原告之請求為無理由。
　　　３、精神慰撫金部分：按不法侵害他人之身體、健康、名譽、自由、信用、隱
          私、貞操，或不法侵害其他人格法益而情節重大者，被害人雖非財產上之
          損害，亦得請求賠償相當之金額，民法第一百九十五條第一項前段定有明
          文。原告雖請求被告賠償其因本件車禍，在處理之過程中，受到被告之精
          神壓迫，整個訴訟進行一年多，身心受損，請求精神慰撫金二十萬元，然
          原告並未因本件車禍發生致其受有身體或健康之傷害，此為原告所自認，
          且原告亦未提出其因本件車禍有何人格法益受損害之證據，核與前揭規定
          不符，此部份之請求為無理由，自不應准許。
　　　４、末按損害之發生或擴大，被害人與有過失者，法院得減輕賠償之金額，或
          免除之，民法第二百十七條定有明文。依前所述，肇事當時，原告酒後駕
          車，且行經閃光黃燈未減速慢行，其對於損害之發生或擴大，自與有過失
          。依前所述，本院爰審酌肇事當時，被告為支線道車未讓原告先行，原告
          行經該交叉路口未減速慢行，並且酒後駕車，並衡量肇事一切經過，認兩
          造負同等之過失責任，即雙方各負二分之一之過失責任。
　　　５、綜上所述，原告原得請求賠償之金額為五十八萬元，然以其與有過失，故
          僅得請求二分之一即二十九萬元。從而，原告請求被告應給付原告二十九
          萬元之範圍內為有理由，應予准許，其超越前開數額之請求，洵屬無據，
          應予駁回。另修車費用部分，兩造於本院言詞辯論時均同意依肇事比例給
          付修車費用予修車廠負責人即證人徐榮春，故兩造就本件車禍各負二分之
          一之過失責任，詳如前述，則被告應給付原告修車費用的二分之一即十九
          萬元，並由原告於取得被告該項給付後，連同原告應負擔修車費用的二分
          之一即十九萬元，共計三十八萬元給付予證人徐榮春，附此敘明。
　　（三）反訴部分：反訴原告主張其小客車因本件車禍而報廢回收等情，業據其提
          出報廢登記書及報廢車輛回收單為證，並為反訴被告所不爭執，洵堪信為
          真實。反訴原告請求反訴被告賠償其該車之損害即六萬五千元乙節，此有
          花蓮縣汽車商業同業公會函在卷足參，且為反訴被告所不爭執，洵堪認定
          為真實，並核與民法第一百八十四條第一項前段及第一百九十六條規定相
          符，自應准許。又依前所述，本院認反訴原告對於本件車禍之發生或擴大
          ，與有過失（民法第二百十七條可資參照），並負二分之一之過失責任，
          是反訴原告請求賠償之金額六萬五千元，然以其與有過失，故僅得請求二
          分之一即三萬二千五百元。從而，反訴原告請求反訴被告應給付反訴原告
          三萬二千五百元，及自訴狀繕本送達之翌日即九十年八月二十二日起至清
          償日止，按年利率百分之五計算之利息，為有理由，應予准許，其超越前
          開數額之請求，洵屬無據，應予駁回。
五、本件事證已臻明確，兩造其餘攻擊防禦方法與舉證，核於判決結果無影響，爰不
    逐一論述。
六、據上論結，原告及反訴原告之訴均為一部有理由，一部無理由，依民事訴訟法第
    七十九條但書，判決如主文。
中　　　華　　　民　　　國　　九十一　　年　　　九　　　月　　　十一　　日
                              臺灣花蓮地方法院民事庭
~B審判長法官　陳心弘
~B法　　　官　林碧玲
~B法　　　官　饒金鳳
右為正本，係照原本作成。
如對本判決不服，應於送達後廿日內，向本院提出上訴狀（應抄附繕本）。
~B法院書記官　黃智美
中　　　華　　　民　　　國　　九十一　　年　　　九　　　月　　　十三　　日
